臺灣高雄地方法院民事判決　　　　　　110年度鳳簡字第386號
原　　　告　蘇俊郎　
特別代理人　蘇黃秀赺
訴訟代理人　矯恆毅律師（法扶律師）
被　　　告　吳朝仁　
上列當事人間請求損害賠償事件，原告提起刑事附帶民事訴訟（
109 年度審交附民字第649 號），經刑事庭裁定移送前來，本院
於民國110 年10月19日言詞辯論終結，判決如下：
    主      文
一、被告應給付原告新臺幣（下同）311 萬3,570 元，及自民國
    （下同）109 年12月31日起至清償日止，按週年利率5 ％計
    算之利息。
二、原告其餘之訴駁回。
三、本判決第一項部分得假執行。但被告以311 萬3,570 元為原
    告預供擔保，得免為假執行。
四、原告其餘假執行之聲請駁回。
    事實及理由
一、被告經合法通知，未於言詞辯論期日到場，核無民事訴訟法
    第386 條所列各款情形，爰依原告之聲請，由其一造辯論而
    為判決。
二、原告主張：被告於109 年4 月15日8 時38分許，騎乘車牌號
    碼000-000 號普通重型機車，沿高雄市林園區鳳林路三段慢
    車道由南往北方向行駛，駛至鳳林路三段466 巷口附近時，
    因超速行駛且疏未注意車前狀況，致煞車不及而撞擊同時沿
    鳳林路三段慢車道由南向北行走之原告，致原告當場倒地（
    下稱系爭事故），受有右側大腦創傷性出血、急性顱腦傷及
    右側額葉、頂葉硬腦膜下血腫、急性腸胃道出血併貧血、雙
    手挫傷等傷害，原告因此生活無法自理，需全日24小時專人
    照顧並以鼻胃管灌食（下稱系爭傷害）。原告因系爭傷害業
    已支出醫療費用3 萬零363 元、醫療輔具費用3 萬2,621 元
    、109 年5 月11日起至109 年11月30日止護理之家所生看護
    費用及耗材費22萬8,760 元、復健費用3 萬4,200 元，而原
    告將來看護及耗材費用為771 萬2,004 元，加計精神慰撫金
    100 萬元，被告原應賠償原告903 萬7,948 元。因原告未靠
    邊行走，為系爭事故之肇事次因，原告與被告應各負擔40％
    及60％之過失責任，故被告依其60％之過失責任應給付原告
    損害賠償額542 萬2,769 元。為此，爰依民法侵權行為規定
    提起本件訴訟等語。並聲明：被告應給付原告542 萬2,769
    元，及自刑事附帶起訴狀繕本送達被告翌日起至清償日止，
    按週年利率5 ％計算之利息。
三、被告未於言詞辯論期日到場爭執，亦未提出書狀作何聲明或
    陳述。
四、本院得心證之理由：
㈠、按故意或過失，不法侵害他人之權利者，負損害賠償責任。
    汽車、機車或其他非依軌道行駛之動力車輛，在使用中加損
    害於他人者，駕駛人應賠償因此所生之損害。不法侵害他人
    之身體或健康者，對於被害人因此喪失或減少勞動能力或增
    加生活上之需要時，應負損害賠償責任。不法侵害他人之身
    體、健康、名譽、自由、信用、隱私、貞操，或不法侵害其
    他人格法益而情節重大者，被害人雖非財產上之損害，亦得
    請求賠償相當之金額。民法第184 條第1 項前段、第191 條
    之2 前段、第193 條第1 項、第195 條第1 項前段，分別定
    有明文。
㈡、原告主張因系爭事故受有系爭傷害之事實，業據原告提出建
    佑醫院診斷證明書、原告重度障礙之心障礙證明、醫療費用
    收據、醫療輔具及耗材發票、建佑醫院附設護理之家照顧服
    務費用收據、復健費用代收單等件為證（審交附民卷第15至
    51頁），並有高雄市政府警察局交通警察大隊之道路交通事
    故談話紀錄表、當事人登記聯單、初步分析研判表、道路交
    通事故調查報告表、現場圖、現場及被告車損照片附卷可稽
    （本院卷第21至53頁），且被告因系爭事故犯過失致重傷害
    罪部分，業經本院刑事判決處有期徒刑5 月，如易科罰金，
    以1,000 元折算1 日確定，有本院110 年度交簡字第620 號
    刑事簡易判決書在卷可稽（本院卷第13至16頁），故原告主
    張上開事實，堪以認定。是依上開規定，被告自應就其上開
    過失侵權行為對原告之損害負賠償之責。
㈢、原告得請求之損害賠償金額如下：
  1.醫療費用及增加生活上之需要部分
    原告請求被告給付醫療費用3 萬零363 元、醫療輔具費用3
    萬2,621 元、109 年5 月11日起至109 年11月30日止護理之
    家所生看護費用及耗材費22萬8,760 元、復健費用3 萬4,20
    0 元，業已提出相關收費單據如前所述，而被告經本院合法
    通知，於言詞辯論期日不到場，亦未提出書狀爭執，依民事
    訴訟法第280 條第3 項規定，視同被告自認，故原告請求被
    告給付上開費用共32萬5,944 元，洵屬有據，應予准許。
  2.將來看護費用及耗材費部分
    原告每月護理之家看護費用為3 萬1,000 元，每月平均耗材
    費用為3,872 元，有原告提出建佑醫院護理之家照顧服務費
    用收據在卷可參（審交附民卷第39至49頁），故原告每月平
    均支出看護費用為3 萬4,872 元，而原告於系爭事故發生時
    實歲為49歲，原告主張依108 年度高雄市簡易生命表男性50
    歲之餘命29.51 年計算未來看護費用及耗材費之給付自無不
    可，是依霍夫曼計算法扣除中間利息後，原告得請求被告給
    付將來看護費用及耗材費為759 萬6,672 元【計算方式為：
    34 ,872 ×217.00000000+( 34,872 ×0.12 )×(
    218.00000000 -000.00000000) =7,596,671.00000000 0 。
    其中217.000000 00 為月別單利( 5/12) % 第354 月霍夫曼
    累計係數，218.00 000000 為月別單利( 5/12) % 第355 月
    霍夫曼累計係數，0. 12 為未滿一月部分折算月數之比例(
    29.51 ×12=354.12[去整數得0.12] ) 。採四捨五入，元以
    下進位】，逾此範圍金額，即乏所據。
  3.精神慰撫金部分
    按慰撫金之賠償，其核給之標準固與財產上損害之計算不同
    ，然非不可斟酌雙方身分資力與加害程度，核定相當之數額
    。惟所謂相當，除斟酌雙方身份資力外，尤應兼顧加害程度
    與其身體、健康影響是否重大以為斷（最高法院51年台上字
    第223 號判決、89年度台上字第1952號判決可資參照）。原
    告為高職肄業，系爭事故發生時無工作，名下無財產；而被
    告國中畢業，系爭事故發生時販售手工饅頭維生，被告有輕
    度智能障礙，家中有生病父親及領有重度障礙手冊之外祖母
    需人照顧，名下有逾使用年限之汽車一部，本院審酌被告上
    開過失侵權行為，已造成原告受有系爭傷害，且癒後不佳，
    致原告需他人全日看護照顧，堪認原告受有莫大之精神痛苦
    ，惟考量被告個人身心及家庭經濟均不佳，且已於刑事審理
    時盡力與母親籌措30萬元先行賠償原告等一切情狀，認原告
    請求被告給付精神慰撫金100 萬元，實有過高，應以60萬元
    為當。
  4.依前所述，被告原應賠償原告之金額為852 萬2,616 元（計
    算式：325,944 ＋7,596,672 ＋600,000 ＝8,522,616）。
㈣、復按損害之發生或擴大，被害人與有過失者，法院得減輕賠
    償金額，或免除之；前2 項之規定，於被害人之代理人或使
    用人與有過失者，準用之，民法第217 條第1 、3 項定有明
    文。查，被告超速及未注意車前狀況為系爭事故肇事主因，
    而被告在未劃設人行道之道路行走時未靠邊行走，為肇事次
    因，有高雄市政府交通局車輛行車顧鑑定委員會鑑定意見書
    在附卷可參（本院卷第79至80頁），本院衡酌雙方之違規情
    節及過失輕重等情，原告及被告應就系爭事故各負擔40％及
    60％之過失責任，是原告得請求之損害賠償金額依被告之過
    失責任比例（即60％）範圍為限，即511 萬3,570 元（計算
    式：8,522,616 ×0.6 ＝5,113,570 ，小數點以下四捨五入
    ），且原告自承強制責任險已理賠200 萬元，是扣除原告領
    取強制責任險理賠金額後，被告應給付原告之金額為311 萬
    3,570 元（計算式：5,113,570 －2,000,000 ＝3,113,570
    ），原告之請求逾此範圍部分，則無理由。
㈤、末按遲延之債務，以支付金錢為標的者，債權人得請求依法
    定利率計算之遲延利息；應付利息之債務，其利率未經約定
    ，亦無法律可據者，週年利率為百分之五；給付無確定期限
    者，債務人於債權人得請求給付時，經其催告而未為給付，
    自受催告時起，負遲延責任，其經債權人起訴而送達訴狀，
    或依督促程序送達支付命令，或為其他相類之行為者，與催
    告有同一效力；民法第233 條第1 項前段、第203 條、第22
    9 條第2 項均有規定。準此，原告請求給付自刑事附帶民事
    起訴狀繕本送達被告翌日即109 年12月31日（審交附民卷第
    53頁）起至清償日止，按週年利率5%計算之利息，於法並無
    不合，應予准許。
五、綜上所述，原告依侵權行為損害賠償之法律關係，請求被告
    給付311 萬3,570 元，及自109 年12月31日起至清償日止，
    按週年利率5%計算之利息，為有理由，應予准許。逾此範圍
    則屬無據，應予駁回。
六、本件係適用簡易程序所為被告一部敗訴之判決，依民事訴訟
    法第389 條第1 項第3 款規定，就被告敗訴部分應依職權宣
    告假執行。並依同法第392 條第2 項規定，依職權宣告被告
    敗訴部分如供擔保，得免為假執行。至於原告敗訴部分，原
    告之訴既經駁回，假執行之聲請失所附麗，應併予駁回。
七、原告係於刑事訴訟程序提起本件附帶民事損害賠償請求，而
    由本院刑事庭依刑事訴訟法第504 條第1 項規定，裁定移送
    前來，依同條第2 項規定免繳納裁判費，併予敘明。
中    華    民    國   110    年    10    月    25    日
                  鳳山簡易庭  法     官   林育丞
以上正本係照原本作成。
如不服本判決，應於送達後20日內，向本院提出上訴狀並表明上
訴理由，如於本判決宣示後送達前提起上訴者，應於判決送達後
20日內補提上訴理由書（須附繕本）。
中    華    民    國   110    年    10    月    25    日
                              書  記  官